臺灣高等法院臺中分院刑事判決　　　95年度交上訴字第2010號
上　訴　人　臺灣臺中地方法院檢察署檢察官
上　訴　人
即　被　告　戊○○
選任辯護人　林根煌　律師
被　　　告　丙○○
　　　　　　　　　　　樓
選任辯護人　許景鐿　律師
　　　　　　李春生　律師
上列上訴人因被告業務過失致死案件，不服臺灣臺中地方法院94
年度交訴字第61號中華民國95年6月16日第一審判決（起訴案號
：臺灣臺中地方法院檢察署94年度偵字第2732號），提起上訴，
本院判決如下：
    主  文
原判決關於戊○○部分撤銷。
戊○○從事業務之人，因業務上之過失致人於死，處有期徒刑玖
月。緩刑參年。
其他上訴駁回（丙○○部分）。
    事  實
一、戊○○係立和光電企業有限公司（下稱立和公司）之實際負
    責人，為從事業務之人，立和公司承攬台中縣大里市公所監
    視器線路工程，即位於大里市○○路○段電纜線架設及維修
    管理之工程，於施工中尚未完成驗收，戊○○原應注意所架
    設電纜線之維修管理，不得有電纜線掉落道路致影響行車用
    路人之安全，且依當時工作環境及客觀情況並無不能注意之
    情事，詎竟疏於管理及維護，致大里市○○路○段中來幹十
    二號電線桿前之台電無名桿附近所架設之電纜線掉落於車道
    上，而影響行車安全，適有林思宏於民國（下同）九十三年
    五月十四日上午上八時三十分許，騎乘牌照號碼ＧＰ７－０
    ３９號重機車沿元堤路二段由東往西方向行經上開路段，機
    車底端車身與腳架勾絆掉落於車道上之電纜線，致所騎乘之
    機車失控滑倒，先撞擊路邊水泥護緣再反彈滑向車道，適有
    由丙○○所駕駛牌照號碼３１１－ＱＳ號自大貨車同方向行
    駛於林思宏所騎乘之機車左側，因事出突然猝不及防備，林
    思宏所駕駛之機車撞擊路邊水泥護緣再反彈滑向車道之際，
    撞擊牌照號碼３１１－ＱＳ號自大貨車並經該不貨車右後車
    輪輾過林思宏頭部，致林思宏頭骨碎裂導致外傷性休克，經
    送大里市仁愛醫院急救於同日八時五十六分不治死亡，經警
    循線查獲。
二、案經臺灣臺中地方法院檢察署檢察官據報相驗自動檢舉後再
    由林思宏之父母甲○○及丁○○告訴，檢察官一併偵查起訴
    。
    理  由
一、按被告以外之人於審判外之陳述，雖不符刑事訴訟法第159
    條之1、159條之2、159條之3、159條之4等規定，而經當事
    人於審判程序同意作為證據，法院審酌該言詞陳述或書面陳
    述作成時之情況，認為適當者，亦得為證據。當事人、代理
    人或辯護人於法院調查證據時，知有第159條第1項不得為證
    據之情形，而未於言詞辯論終結前聲明異議者，視為有前項
    之同意，刑事訴訟法第159條之5定有明文。本件被告及選任
    辯護人於本院審理時，就證人即告訴人甲○○、丁○○於審
    判外之陳述部分，未就其證據能力聲明異議，本院審酌該言
    詞陳述作成時之情況，並查無其他不法之情狀，足認為得為
    本案之證據，依刑事訴訟法第159條之5之規定，有證據能力
    ，合先說明。
二、被告戊○○部分：
  (一)訊據被告戊○○對於其係立和公司之實際負責人及肇事現場
    電纜線確有掉落道路情事及被害人林思宏確係本件車禍肇事
    死亡之事實坦承在卷，惟矢口否認有過失致人於死之犯行，
    辯稱：I依現場圖所示，電纜線掉落位置，係在被害人林思
    宏機車滑倒後所產生刮地痕起算，左側十三公尺處，足見被
    害人騎駛機車未減速慢行，自行滑倒後，先撞擊路邊水泥路
    緣，再反向滑向車道之際，撞擊被告丙○○所駕駛之大貨車
    ，並遭該車輾過頭部，而機車則滑倒於電纜線上，因此電纜
    線外觀並無破皮或剝落情事，因此被害人並非電纜線勾絆所
    致，被害人死亡與電纜線勾絆兩者沒有因果關係；II依現場
    圖所示，機車刮地痕離台電無名桿二．九公尺，而該無名桿
    之高度為五．四公尺，因此電纜線自無名桿上端掉落至地上
    時，至少應有五．四公尺以上長度，然刮痕僅距離無名桿二
    ．九公尺，足見被害人於倒地時，該電纜線並未掉落於地上
    甚明，自無勾絆機車可言云云。
  (二)本院查：
  １被害人林思宏於前揭時、地騎駛機車發生事故死亡之事實已
    據告訴人即被害人之父母甲○○及丁○○分別於警訊、偵查
    、原審及本院審理時指證甚詳，並據證人即處理車禍現場之
    員警乙○○、簡永健到庭證述屬實，復有道路交通事故調查
    報告表、肇事現場圖及現場照片50張附卷可稽。另被害人林
    思宏確因本件車禍肇事死亡之事實，亦經檢察官督同檢驗員
    相驗屬實，製有相驗筆錄、相驗屍體證明書、驗斷書在卷可
    憑。
  ２本件車禍肇事地點大里市○○路○段中來幹十二號電線桿前
    之台電無名桿附近，依道路交通事故現場圖（附原審卷九十
    二頁）顯示：被害人林思宏所駕駛之機車肇事後，依前開現
    場圖所繪之跡證依序有機車刮痕一、二公尺（兩端距離中心
    線分別為三．一公尺，三公尺）、路緣撞痕、市公所監視器
    電線掉落處、第一處血跡三十公分（距離中心線二．二號公
    尺）、眼鏡掉落處、安全帽掉落處（距離中心線二．八公尺
    ）、第二處頭部血漿長一百公分、寬三十公分（距離中心線
    二．二公尺）、刮地痕０、六公尺（距離中心線二．三公尺
    ）、機車倒地處（距離中心線一．九公尺），肇事路段為雙
    向車道，車道路寬各三、九公尺；現場未遺留有剎車痕跡等
    情。
  ３本件被害人林思宏肇事時頭部帶有安全帽，此有現場照片及
    扣案安全帽可稽。上開安全帽經原審法院勘驗結果：「１、
    安全帽左側有明顯與地上左摩擦之無數道水平狀刮痕。２、
    安全帽左側中段凹陷，凹陷處仍有明顯之刮痕，且刮痕為其
    他水平狀刮痕之連續線。３、安全帽後側破裂約十七公分（
    當庭以布尺丈量）。４、安全帽右側前端、後端均無刮痕。
    ５、安全帽內側保利龍凹陷點以手觸摸有明顯之尖觸感。６
    、安全帽塑膠殼內側凹陷處呈三放射狀，有明顯白色痕跡。
    ７、螺帽直徑約四公分，厚度約二點五公分。８、凹陷處與
    螺帽比對結果，無法明確判斷凹陷處係為螺帽所造成，該凹
    陷處如何形成無法判斷。９、安全帽上遺留有黃色、藍色油
    漆擦痕各一處，並經移送機關採取檢體痕跡」等情，此有勘
    驗筆錄在卷足憑。又被害人林思宏所戴之安全帽上遺留有黃
    色及藍色油漆擦痕，經送內政部警政署刑事警察局鑑驗結果
    ，均與被告丙○○所駕駛之牌照號碼３１１－ＱＳ號自大貨
    車右側車體下方護鐵之黃色及藍色車漆檢體相似，此有內政
    部警政署刑事警察局九十三年九月二十九日刑鑑字第０９３
    ０１３１５６２號鑑驗通知書在卷足憑；再卷附檢察官驗斷
    書所載及照片顯示，被害人：「１、左眼眶部碎裂骨折、左
    眼塌陷、左眼出血。２、左耳道出血及少許腦組織流出。３
    、兩側顳部及後枕部碎裂骨折。４、左側顴骨骨折。５、下
    顎骨骨折、下頷部橫向撕裂傷。６、左面頰部輪胎印瘀血痕
    ．．」等情。
  ４綜合上開客觀證據，參酌證人即現場處理警員乙○○於原審
    審理時證稱：「（問：在檢察官偵查中，你有作證過？）答
    ：是的。到達現場時，有壹條電纜線掛在機車旁邊，還有打
    結，機車倒在旁邊，我拍照以後就把電纜線拿掉，然後就分
    析事情的發生經過，大貨車停在更前面」「（問：你在檢察
    官偵查中有說到機車腳架是豎起來的？）答：是的，因為電
    纜線勾到機車底下，腳架被電纜線一拉就豎起來，括地痕是
    腳架造成的」「（問：機車與電纜線勾住有無拍照？）答：
    有拍照，機車跟電纜線還是掛在一起，但已經鬆開了，沒有
    纏繞在一起」「（問：證人所說電纜線勾住腳架，但機車的
    方向是去向，機車如果勾到電纜線腳架應該是收起來而不是
    豎起來？）答：因為機車不是直接倒下，機車過去的時候是
    直接先勾到電纜線再去擦撞到旁邊的水泥護欄，才反彈回來
    的，機車已經轉向，所以腳架才會豎起來」「（問：摩托車
    的括地痕並不是在電纜線掉下的地方？）答：電纜線應該在
    電線桿的位置，電纜線是被整個拉下來，被機車拉了一段，
    因為電纜線是同軸電纜線，那鋼線還掛在上面，同軸電纜線
    已經被拉扯一段。電纜線應該是在台電無名桿往去向拉扯」
    「（問：機車已經倒地，從路沿撞擊點到機車倒地處為何沒
    有刮痕？）答：應該只是擦痕，是機車側面的塑膠板跟地面
    的擦痕，因為擦痕不容易看得出來，不明顯，所以刮痕起點
    的地方機車就應該倒地了，到機車要停止的時候才有鐵器的
    東西與地面刮痕，中間這段就看不出來」等語；另證人簡永
    健於原審審理時證稱：「（問：機車倒地後，你到現場時，
    腳架是否為豎起來？答：是的，就如照片所示，是豎起來」
    「（問：你有無看到台電無名桿到市公所電纜線掉落點之間
    ，上面的電纜鋼線有無被拉扯的痕跡？）答：確定是拉扯的
    ，是整個勾在車身下面」「（問：你到現場後，機車哪裡有
    跟電纜線勾住？）答：電纜線就是拉扯到機車的位置，我看
    到是機車左側車身壓住電纜線」等語各情以觀；足見：本件
    車禍肇事之電纜線其掉落處係在現場圖所示「台電無名桿」
    處附近，適被害人林思宏駕駛機車行經該處，其機車底端車
    身與腳架勾絆掉落於車道上之電纜線，致所騎乘之機車失控
    滑倒，先撞擊路邊水泥護緣，造成擦痕，再反彈滑向車道，
    機車與駕駛之被害人倒地滑行中撞擊適時行經該處由被告丙○○所駕駛牌照號碼３１１－ＱＳ號自大貨車，被害人林思
    宏遭猝不及防之大貨車車輪碾過（機車與大貨車擦撞部分詳
    後述），機車則因物理慣性勾絆掉落於車道上之電纜線，停
    止於現場圖所示之「中來幹十二號」處附近，可以認定。是
    被告所辯被害人林思宏機車行進間先倒地與路面產生刮痕及
    路緣撞痕，方因衝力衝至電纜線斷落處，車禍並非勾絆電攬
    線所致，電纜線並無與機車產生纏繞，與事實不符難以採信
    ；至所辯以機車刮地痕距離無名桿之距離，推估電纜線是否
    垂落地面部分，涉及電纜線可能從無名桿之前即已斷裂或電
    纜線於無名桿處，因工程需要預留相當長度，是難以此為有
    利認定。
  ５查電纜線掉落地面經機車輪胎行駛中接觸碾壓，極易產生滾
    動，並因滾動而產生勾絆現象，並使機車不穩而造成失控滑
    倒。本件被告係立和公司之實際負責人，此為被告戊○○所
    供述明確，而被告戊○○對上開電纜線負有維修管理之注意
    義務，不得有電纜線掉落道路致影響行車用路人之安全，且
    依當時工作環境及客觀情況並無不能注意之情事，詎竟疏於
    管理及維護，致大里市○○路○段中來幹十二號電線桿前之
    台電無名桿附近所架設之電纜線掉落於車道上，而影響行車
    安全，適有被害人林思宏駕駛機車行經肇事地點為掉落之電
    纜線勾絆機車失控滑倒，其自有過失。況本件經送臺灣省臺
    中縣區車輛行車事故鑑定委員會鑑定結果，其鑑定意見略以
    ：「電纜線掉落地面妨礙機車正常行駛與本案肇事應有因果
    關係，依照片顯示與現場處理警員之證詞，該電纜線斷落應
    有一段時日，該電纜線之相關人員對尚未驗收之電纜應欠缺
    巡查維修管理」等語，此上開鑑定委員會鑑定意見書在卷足
    憑。又本件被害人林思宏確因本件車禍肇事死亡，則被告謝
    錫麟對於電纜線管理上過失，核與被害人之死亡間顯有相當
    因果關係，被告戊○○過失致人於死之犯行，堪以認定。
  (三)核被告戊○○係立和公司之實際負責人，為從事業務之人，
    執行業務中，因過失致人於死，係犯刑法第二百七十六條第
    二項之業務過失致死罪。查刑法業以中華民國九十四年二月
    二日總統令修正公布，並自九十五年七月一日施行。被告行
    為後，其應適用之相關法律已有變更，茲就與本案適用有關
    之條文，比較說明如下：
  (1)法定刑中罰金刑部分：
    刑法第三十三條第五款業經修正公布，修正後刑法第三十三
    條第五款規定「罰金：新臺幣一千元以上，以百元計算之」
    ，與修正前刑法第三十三條第五款規定「罰金：（銀元）一
    元以上」不同。比較新舊法結果，以修正前即行為時法較有
    利於被告，故依刑法第二條第一項前段規定，本案關於刑法
    第二百七十六條第二項之法定刑罰金部分，自應適用行為時
    之法律即修正前刑法第三十三條第五款規定決定其罰金部分
    之法定刑。
  (2)法定刑中罰金刑提高標準部分：
    被告行為後，刑法施行法第一條之一於九十五年六月十四日
    經以華總一義字第09500085181 號令修正公布增訂。修正增
    訂之刑法施行法第一條之一規定「中華民國九十四年一月七
    日刑法修正施行後（按指九十五年七月一日），刑法分則編
    所定罰金之貨幣單位為新台幣。九十四年一月七日刑法修正
    時，刑法分則編未修正之條文定有罰金刑者，自九十四年一
    月七日刑法修正施行後，就其所定數額提高為三十倍。但七
    十二年六月二十六日到九十四年一月七日新增或修正之條文
    ，就其所定數額提高為三倍」。而本件被告所犯上開規定有
    罰金刑，且為刑法分則編未修正之條文而定有罰金刑者；於
    刑法施行法第一條之一修正增訂前，其貨幣單位為銀元，罰
    金刑之提高標準應適用罰金罰鍰提高標準條例第一條之規定
    「依法律應處罰金、罰鍰者，就其原定數額得提高為二倍至
    十倍。」而再依現行法規所定貨幣單位折算新臺幣條例第二
    條規定「現行法規所定金額之貨幣單位為圓、銀元或元者，
    以新臺幣元之三倍折算之」，比較新舊法適用之結果，其關
    於法定刑為罰金部分之提高標準，新舊法均無不利之情形，
    故依刑法第二條第一項前段規定，本案關於刑法第二百七十
    六條第二項之法定刑罰金提高標準部分，自應適用行為時之
    法律即罰金罰鍰提高標準條例第一條之規定。
  (3)緩刑部分
    緩刑犯罪在新法施行前，新法施行後，緩刑之宣告，應適用
    新法第七十四條之規定（最高法院九十五年度刑事庭會議決
    議參照）。
三、被告丙○○部分：
  (一)公訴意旨略以：被告丙○○係營業大貨車司機，為從事駕駛
    業務之人。緣立和公司於大里市○○路○段電纜線架設施工
    中疏於注意所架設電纜線之維修管理，致大里市○○路○段
    中來幹12號電線桿附近所架設之電纜線掉落於車道上，適有
    林思宏於民國九十三年五月十四日上午上八時三十分許，騎
    乘牌照號碼ＧＰ７－０３９號重機車沿元堤路二段由東往西
    方向行經上開路段，機車底端之腳架勾絆掉落於車道上之電
    纜線，致所騎乘之機車失控人車倒地，丙○○於同時、地駕
    牌照號碼３１１－ＱＳ號自大貨車同方向行駛於林思宏所騎
    乘之機車後方，其原應注意汽車行駛時，應注意車前狀況及
    兩車併行之間隔，並隨時採取必要之安全措施；超越前車時
    應於車前左側保持半公尺以上之間隔超過。且按當時有日間
    自然光線，路面乾燥、無缺陷、無障礙物，視距良好，又無
    不能注意之情事，竟疏於注意，因閃避不及而右後車輪輾過
    已遭電纜線勾絆倒於路上之林思宏頭部，致林思宏頭骨碎裂
    導致外傷性休克，經送大里市仁愛醫院急救不治死亡，因認
    被告丙○○涉有刑法第二百七十六條第二項之業務過失致人
    於死罪嫌云云。
  (二)按犯罪事實應依證據認定之，無證據不得認定其犯罪事實，
    又不能證明被告犯罪者，應為無罪判決之諭知，刑事訴訟法
    第一百五十四條第二項、第三百零一條第一項各定有明文。
    又認定犯罪事實所憑之證據，其為訴訟上之證明，須於通常
    一般之人均不致有所懷疑，而得確信其為真實之程度者，始
    得據為有罪之認定，倘其證明尚未達到此一程度，而有合理
    之懷疑存在時，致使法院無從形成有罪之確信，根據「罪證
    有疑，利於被告」之證據法則，即不得遽為不利被告之認定
    ，最高法院七十六年台上字第四九八六號著有判例可資參照
    。次按刑法上之過失者，係指行為人按其情節應注意，並能
    注意而不注意，或行為人對於構成要件事實，雖預見其發生
    而確信其不發生者而言，刑法第十四條定有明文，是刑法上
    過失行為之成立，應以行為人對該過失行為所生之構成要件
    結果、因果歷程有客觀之預見可能性及主觀預見可能性，且
    行為人基於此預見之可能性，而有違反客觀上之注意義務而
    致構成要件事實發生者，始足當之。又按汽車駕駛人可信賴
    其他參與交通之對方亦能遵守交通規則，同時為必要之注意
    ，謹慎採取適當之行動，而對於不可預知之他方參予交通者
    之違規行為，並無預防之義務，最高法院七十四年臺上字第
    四二一九號著有判例可資參照。
  (三)本件公訴人認被告丙○○涉有過失致死罪行，係以證人乙○○證稱：伊在死者安全帽上看到一個凹陷，剛好符合該貨車
    的螺帽，輪胎上（３１１－ＱＳ號自大貨車右後輪）以白色
    粉筆畫的是新的摩擦痕跡等語；被害人林思宏所戴之安全帽
    上遺留有黃色及藍色油漆擦痕，經送內政部警政署刑事警察
    局鑑驗結果，均與被告丙○○所駕駛之牌照號碼３１１－Ｑ
    Ｓ號自大貨車右側車體下方護鐵之黃色及藍色車漆檢體相似
    ；另本件經送台灣省台中縣區車輛行車事故鑑定委員會鑑定
    結果，亦認為被告丙○○駕駛自大貨車，未保持安全間距，
    致擦撞重機車駕駛人，有肇事責任，因認被告丙○○有違反
    道路交通安全規則第九十四條第三項、第一百零一條第款五
    款之規定，為其論据。訊據被告丙○○固不否認於上揭車禍
    肇事時間駕駛大貨車行經肇事地點之事實，惟堅決否認有業
    務過失致人於死之犯行，辯稱：伊所駕駛大貨車並未超越被
    害人之機車，也未發現前方有被害人肇事狀況，否則會有剎
    車並留下剎車痕，因而被害人駕駛機車應在其後方行駛，又
    輪胎經過檢察官檢查過並無血跡，被害人所帶安全帽凹陷處
    與大貨車右前輪之螺帽未經比對，證人乙○○所述與事實不
    符，又大貨車輪胎印痕及死者臉部傷痕照片經送刑事警察局
    鑑定結果，並未發現足可供研判為輪胎印痕之規則性印痕，
    固本件大貨車並未與被害人所駕駛之機車擦撞及碾壓過死者
    ；縱依檢察官所起訴之事實，並無任何證據顯示被告所駕駛
    之大貨車於超車時有未保持半公尺以上之安全間隔，且本件
    機車係在現場圖「台電無名桿」處勾到路旁電纜線再撞到路
    緣，而後反彈再往前衝向現場圖第一處血跡處與大貨車碰撞
    ，依現場圖所示機車與大貨車應有保持安全間隔一公尺以上
    ，而被告所駕駛之大貨車已緊靠雙黃線行駛，機車如此衝撞
    大貨車對大貨車駕駛而言，實無法閃避，大貨車駕駛並無過
    失等語。
  (四)本院查：
  １本院依據前開道路交通事故調查報告表、肇事現圖、現場照
    片、相驗筆錄、相驗屍体證明書、驗斷書、證人即處理本件
    車禍員警乙○○、簡永健二人之證詞、扣案安全帽勘驗筆錄
    及內政部警政署刑事警察局九十三年九月二十九日刑鑑字第
    ０９３０１３１５６２號鑑驗通知書等情，因而認定本件車
    禍之肇事事實為：被害人林思宏駕駛機車行經肇事現場「台
    電無名桿」處附近，為掉落之電纜線勾絆產生纏繞，致所騎
    乘之機車失控滑倒，先撞擊路邊水泥護緣再反彈滑向車道，
    機車與駕駛之被害人倒地滑行中撞擊適時行經該處由被告丙○○所駕駛牌照號碼３１１－ＱＳ號自大貨車，被害人林思
    宏遭大貨車右後車輪碾過，造成嚴重之創傷經送醫不治死亡
    等情，已如前述。
  ２依相驗卷附檢察官驗斷書所載，就被害人頭面頸部之勘驗結
    果，於其左面頰部確有輪胎印瘀血痕等情，已見前述；嗣內
    政部警政署刑事警察局九十四年一月十日刑鑑字第０９３０
    １８４１００號鑑定書，雖略以：送驗之輪胎印痕六張及屍
    體相片，均未發現足可供研判為輪胎印痕之規則性印痕云云
    ，然上開驗斷書所載內容，係由法醫師當場為實体相驗結果
    所得，而鑑定部分，係以屍體相片及拓印之輪胎痕為鑑定，
    相較之下，自以實體相驗結果為可採；且：I上開安全帽經
    原審法院勘驗結果：安全帽左側有明顯與地上左摩擦之無數
    道水平狀刮痕、安全帽左側中段凹陷，凹陷處仍有明顯之刮
    痕，且刮痕為其他水平狀刮痕之連續線等情，足見被害人林
    思宏駕駛機車勾絆掉落電纜線人車失控滑行時，仍頭帶安全
    帽，因而安全帽左側有明顯與地上摩擦之無數道水平狀刮痕
    ，且安全帽左側中段凹陷，凹陷處仍有明顯之刮痕，足見被
    害人倒地時先是頭帶安全帽滑行，再撞擊不明物體或為不明
    物體所擠壓。II依上開驗斷書所載及照片顯示：被害人呈現
    左眼眶部碎裂骨折、左眼塌陷、左眼出血、左耳道出血及少
    許腦組織流出、兩側顳部及後枕部碎裂骨折、左側顴骨骨折
    、下顎骨骨折、下頷部橫向撕裂傷等情，足以認定本件被害
    人林思宏於頭帶安全帽之狀態下，其頭部仍受有上開嚴重之
    創傷，在在足以證明被害人林思宏駕駛機車失控滑倒，先撞
    擊路邊水泥護緣再反彈滑向車道之際，確有與林朝裕所駕駛
    之大貨車擦撞並遭大貨車之後車輪所碾壓，始造成此頭部之
    嚴重之創傷，是被告否認被害人林思宏所駕駛之機車有擦撞
    其駕駛之大貨車並為大貨車碾壓過之事實，與前開認定肇事
    事實不符，核先敘明。
  ３依前開本院認定本件肇事事實，係被害人林思宏駕駛機車行
    經肇事現場「台電無名桿」處附近，為掉落之電纜線勾絆產
    生纏繞，致所騎乘之機車失控滑倒，先撞擊路邊水泥護緣再
    反彈滑向車道，機車與駕駛之被害人倒地滑行中撞擊適時行
    經該處由被告丙○○所駕駛牌照號碼３１１－ＱＳ號自大貨
    車，被害人林思宏遭大貨車車輪碾過不治死亡。應審究者，
    即被告就本件車禍有無肇事因素？查：
  (1)被告於九十三年五月十四日肇事當日於警訊時供稱：「我駕
    駛上述車行駛在該機車之前方同向行駛，聽到有車子滑倒聲
    音，並以後照鏡看後方見有一團風沙滾起就直覺有車禍，我
    就打右方方向燈向右停駛，並下車查看是否有肇事人或有無
    他人停車幫忙．．該機車壓住一條電纜線所以手機報案請求
    救護車」等語，參酌肇事大貨車之前保險桿並未發現有任何
    撞擊痕跡，依卷附跡證並無認何証据足以證明被告駕駛上開
    大貨車行經肇事地點有超車或自後追撞之動作，肇事現場圖
    亦無大貨車剎車痕跡等情以觀，如被告係超越行駛在其前方
    之被害人機車，果因超車不當而擦撞被害人之機車，其自然
    反應被告應有剎車的動作才是，則本件公訴人以被告超車時
    未注意車前狀況並保持安全間隔，應屬無據。
  (2)依道路交通事故現場圖所示：被害人林思宏所駕駛之機車肇
    事後，依前開現場圖所繪之跡證依序有機車刮痕一、二公尺
    （兩端距離中心線分別為三．一公尺，三公尺）、路緣撞痕
    、市公所監視器電線掉落處、第一處血跡三十公分（距離中
    心線二．二號公尺）、眼鏡掉落處、安全帽掉落處（距離中
    心線二．八公尺）、第二處頭部血漿長一百公分、寬三十公
    分（距離中心線二．二公尺）、刮地痕０、六公尺（距離中
    心線二．三公尺）、機車倒地處（距離中心線一．九公尺）
    ，肇事路段為雙向車道，車道路寬各三、九公尺等情，業據
    前述，據此可知，本件大貨車與機車之擦撞處應在現場圖所
    示之「路緣撞痕」與「第一處血跡三十公分」之間，而「第
    一處血跡三十公分」距雙黃線為二、二公尺，而大貨車寬度
    約二公尺，足見大貨車係緊靠雙黃線行駛；又現場圖所示「
    台電無名桿」與「機車刮痕一、二公尺」，應係電纜線掉落
    為機車勾絆失控滑倒處，而「機車刮痕一、二公尺」處距道
    路雙黃線有三、０公尺及三、一公尺，大貨車既係緊靠雙黃
    線行駛，則二車併行之間隔應有一公尺，則被告亦無未注意
    兩車併行之間隔情事；縱認本件被告駕駛大貨車行經肇事地
    點未注意兩車併行之間隔，惟被害人林思宏係因掉落之電纜
    線勾絆產生纏繞，致所騎乘之機車失控滑倒，先撞擊路邊水
    泥護緣再反彈滑向車道，機車與駕駛之被害人倒地滑行中撞
    擊適時行經該處由被告所駕駛大貨車，此事出突然狀況，猝
    不及防備，非被告所能注意，且被告依規定在遵循車道行駛
    ，依「信賴原則」之法則，對本件被害人所駕駛之機車因掉
    落電纜線所勾絆失控滑倒以致肇事，並無預防之義務，大貨
    車駕駛人應無肇事因素，被告所辯伊並無過失，可以採信。
  (3)至本件經送臺灣省臺中縣區車輛行車事故鑑定委員會鑑定結
    果，略以：被告丙○○駕駛自大貨車，未保持安全間距，致
    擦撞重機車駕駛人，有肇事責任云云。惟該鑑定書非但未就
    被告未保持安全間距，闡述具体事證，且未審酌被害人林思
    宏駕駛機車係因掉落之電纜線勾絆產生纏繞，致所騎乘之機
    車失控滑倒，先撞擊路邊水泥護緣再反彈滑向車道，撞擊大
    貨車之肇事事實，此部分鑑定意見故為本院所不採。另本件
    車禍嗣經原審法院分送臺灣省車輛行車事故覆議鑑定委員會
    及國立交通大學鑑定，惟以「肇事實情不明」，或以欠缺「
    肇事車輛間比對與車損採證資料」為由，未便鑑定，此有各
    該鑑定機關函在卷可按，附予敘明。
  (4)依前開認定，被害人林思宏係駕駛機車行經肇事現場「台電
    無名桿」處附近，為掉落之電纜線勾絆產生纏繞，致所騎乘
    之機車失控滑倒，先撞擊路邊水泥護緣再反彈滑向車道，機
    車與駕駛之被害人倒地滑行中撞擊適時行經該處由被告丙○○所駕駛牌照號碼３１１－ＱＳ號自大貨車，被害人林思宏
    遭大貨車右後車輪碾過，造成嚴重之創傷經送醫不治死亡等
    情，即被害人因先撞擊路邊水泥護緣再反彈滑向車道，進入
    大貨車右前後輪間，致遭右後輪輾過，是檢察官上訴，以被
    害人遭輾過之事實，推論被害人滑倒必然在被告丙○○所駕
    車輛之前，難以採納，併予敘明。
  (五)綜前所述，被告辯稱其並無過失，可以採信，已如前述。本
    件復難認被告有未注意車前狀況並隨時採取必要安全措施之
    過失，揆諸前揭證據法則，即不得遽為不利被告之認定，自
    應為被告無罪之諭知。
四、原審就被告丙○○部分，以不能證明其犯罪，為無罪諭知，
    其認事用法，應無違誤，檢察官上訴，認應為有罪判決，依
    上開之說明，尚屬無據，應予駁回。被告戊○○部分，原審
    未及為新舊法之比較適用，尚有未洽，被告戊○○上訴否認
    犯罪，為無理由，檢察官上訴，認原審判決量刑過輕，參酌
    本罪之法定刑為五年以下有期徒刑之罪，應屬有據，爰審酌
    其素行良好並無前科，因疏未注意施工中電纜線之維護造成
    行車用路人死亡，過失情節非輕，於偵審中雖未能坦承犯行
    ，惟已先行於本院審理時賠償一百萬元等一切情狀，量處如
    主文所示之刑。復查被告戊○○前未曾受有期徒刑以上刑之
    宣告，有台灣高等法院被告全國前案紀錄表表附卷可稽，本
    件因過失犯罪，犯後已先賠償被害人家屬即告訴人等新台幣
    一百萬元，經此教訓，當知所警惕，應無再犯之虞，本院認
    對被告戊○○所宣告之刑，以暫不執行為適當，爰併宣告緩
    刑三年。
五、據上論斷，應依刑事訴訟法第三百六十八條，第三百六十九
    條第一項前段、第三百六十四條、第二百九十九條第一項前
    段，刑法第二條第一項、第二百七十六條第二項、第七十四
    條第一項第一款，罰金罰鍰提高標準條例第一條前段，判決
    如主文。
本案經檢察官己○○到庭執行職務。
中　　華　　民　　國　　96　　年　　1　　月　　3 　　日
            刑事第四庭    審判長法　官  洪  耀  宗
                                法  官  江  德  千
                                法　官  劉  登  俊
上列正本證明與原本無異。
被告丙○○不得上訴。
其餘得上訴。
如不服本判決應於收受送達後十日內向本院提出上訴書狀，其未
敘述上訴之理由者並得於提起上訴後十日內向本院補提理由書（
均須按他造當人之人數附繕本）。
                                書記官  粘  銘  環
中　　華　　民　　國　　96　　年　　1　　月　　4 　　日
